【裁判字號】    97,台上,1447
【裁判日期】    970403
【裁判案由】    違反毒品危害防制條例
【裁判全文】
最高法院刑事判決            九十七年度台上字第一四四七號
上  訴  人  甲○○
上列上訴人因違反毒品危害防制條例案件，不服台灣高等法院中
華民國九十六年十二月七日第二審判決（九十六年度上訴字第四
二六七號，起訴案號：台灣板橋地方法院檢察署九十五年度偵字
第一０九四七號），提起上訴，本院判決如下：
    主  文
上訴駁回。
    理  由
按刑事訴訟法第三百七十七條規定：上訴於第三審法院，非以判
決違背法令為理由，不得為之。是提起第三審上訴，應以原判決
違背法令為理由，係屬法定要件。如果上訴理由書狀並未依據卷
內訴訟資料，具體指摘原判決不適用何種法則或如何適用不當，
或所指摘原判決違法情事，顯與法律規定得為第三審上訴理由之
違法情形，不相適合時，均應認其上訴為違背法律上之程式，予
以駁回。本件第一審論上訴人甲○○以連續轉讓第一級毒品罪，
處有期徒刑一年六月，減為有期徒刑九月，原判決予以維持，駁
回上訴人在第二審之上訴。係以：上訴人連續於民國九十五年四
月上旬某日及同年四月中旬某日，在台北縣三重市○○路○段二
四四巷五０號三樓租屋處，將可供單次施用之不詳數量（不到一
公克）第一級毒品海洛因，盛裝在友人駱簡男所有之注射針筒內
，而無償轉讓予駱簡男施用各一次之事實，業據證人駱簡男於第
一審行交互詰問時結證在卷；上訴人亦供承：上開房屋係伊自九
十四年九月起承租，經警查獲前伊都住在該處，駱簡男有居住在
上址，伊與駱簡男均有施用海洛因等語，參以上訴人與駱簡男係
朋友關係，駱簡男復向上訴人借宿而同住上址，二人情誼匪淺，
並無怨隙，經其二人陳述在卷，駱簡男並無故意設詞誣攀上訴人
之可能，是其所證上情，堪認實在。此外，警方並在上址查扣上
訴人所有白粉一包，經鑑定確屬海洛因，有法務部調查局九十五
年六月二日調科壹字第060011808 號鑑定通知書附卷可稽，足徵
上訴人確有於上揭時地，無償轉讓海洛因予證人駱簡男之犯行。
上訴人否認轉讓毒品予駱簡男，無非卸責之詞，不可採信。又駱
簡男就上訴人轉讓毒品之事實，已於第一審到庭作證並經當事人
交互詰問完畢，雖同一期日為發現真實有將上訴人與該證人隔離
訊問之情形，然已於訊問完畢後，將證人證言提示詢問上訴人之
意見，上訴人復於原審審判期日表示並無證據請求調查等語，且
待證事項已臻明瞭，無再調查之必要各等情，為其主要之論據。
對於認定上訴人確有轉讓毒品之事實，上訴人否認犯罪之所辯為
不足採信，俱已依憑卷證資料，詳加指駁說明。其推理論斷衡諸
證據法則等皆無違背。上訴意旨略稱：(1)駱簡男於九十五年四月
二十日為警查獲時，供稱：上訴人於查獲前一、二星期有拿毒品
二次供其施用等語，如以查獲日往前扣除一星期，則原判決所認
定同年月上旬某日之犯罪時間不存在，其往前扣除二星期，則檢
察官起訴書所載同年三月之犯罪時間不存在，而駱簡男持有使用
過夾鍊袋八只，不難印證其另有毒品來源管道，原判決未予查明
，其所謂「某日」復無明確時間，有調查未盡之違法。(2)上訴人
確有施用第一級毒品，原判決以上訴人持有海洛因，印證駱簡男
所述上訴人轉讓毒品為實在，有證據上理由矛盾之違法。(3)供出
毒品來源之人，可獲減刑之寬典，自須擔保其供述之可信性。第
一審對駱簡男行交互詰問時，竟行隔離訊問，未予上訴人行交互
詰問之權利，以釐清事實真相，對上訴人聲請傳喚駱簡男，亦不
置理，自屬於法有違等語。惟查：(一)、犯罪之時、日，如為犯罪
構成之要素，與適用法律有關者，固須有明確之記載認定，始足
為適用法律之依據，倘其記載與犯罪同一性之認定無關或與法律
之適用不生影響者，縱判決之犯罪事實僅記載年、月，而未載明
時、日，既未影響犯罪個別性之認定或適用法律，即不能因此指
其為違法。原判決認定上訴人轉讓毒品之犯罪時間為九十五年四
月上旬「某日」及同年四月中旬「某日」共二次，雖未明確認定
其日、時為何，但對上訴人二次所犯轉讓毒品罪之個別性及法律
之適用俱無影響，自不得執為適法之第三審上訴理由。(二)、認定
犯罪事實所憑之證據，並不以直接證據為限，即綜合各種間接證
據，本於推理作用，為認定犯罪事實之基礎，如無違背一般經驗
法則，即非法所不許。警方自上訴人租住處查扣之白粉一包，經
鑑定係屬海洛因，且上訴人與駱簡男均有施用海洛因之情形，足
以印證駱簡男指證上訴人轉讓海洛因供其施用，堪認實在，乃併
採為論罪之證據資料，其論斷復不違經驗法則，自難指為採證違
法。(三)、「審判長預料證人、鑑定人或共同被告於被告前不能自
由陳述者，經聽取檢察官及辯護人之意見後，得於其陳述時，命
被告退庭。但陳述完畢後，應再命被告入庭，告以陳述之要旨，
並予詰問或對質之機會。」「證人已由法官合法訊問，且於訊問
時予當事人詰問之機會，其陳述明確別無訊問之必要者，不得再
行傳喚。」刑事訴訟法第一百六十九條、第一百九十六條分別定
有明文。卷查駱簡男於第一審行證人之交互詰問時，已供述其二
度向上訴人拿取海洛因施用，而上訴人並未向其拿錢等語，上訴
人對審判長訊以：「有無問題詢問證人？」亦經答稱：「沒有問
題。」等語。嗣於同一期日，依駱簡男之要求與上訴人隔離訊問
，駱簡男仍供述上訴人確有本件無償轉讓海洛因供伊施用之情事
，審判長於訊問完畢，復就該供證內容詢問上訴人之意見各等情
，有第一審九十六年七月十一日審判筆錄可憑，難謂並未予上訴
人對該證人詰問之機會。又上訴人轉讓毒品之同一待證事項，業
據駱簡男於第一審交互詰問時證述明確別無訊問之必要，揆諸上
引規定，即不得再行傳喚，原判決以上訴人復請求傳喚駱簡男到
庭作證為無必要，於法並無不合。其餘上訴意旨經核亦係置原判
決所為明白論斷於不顧，仍持已為原判決指駁之陳詞再事爭辯，
或徒憑己見，任意指摘，難認已符合首揭法定之第三審上訴要件
。其上訴違背法律上之程式，應予駁回。
據上論結，應依刑事訴訟法第三百九十五條前段，判決如主文。
中    華    民    國  九十七  年    四    月    三    日
                      最高法院刑事第十一庭
                          審判長法官  邵  燕  玲
                                法官  李  伯  道
                                法官  孫  增  同
                                法官  吳      燦
                                法官  李  英  勇
      本件正本證明與原本無異
                                      書  記  官
中    華    民    國  九十七  年    四    月    八    日
                                                      Ｋ


司法院資訊處製作；財團法人民間司法改革基金會備份。
